臺灣板橋地方法院刑事判決　　　　　　　96年度訴字第1380號
公　訴　人　臺灣板橋地方法院檢察署檢察官
被　　　告　甲○○
　　　　　　　　　　（另案於臺灣臺北監獄執行中）
　　　　　　丙○○
上列被告因偽造文書等案件，經檢察官聲請簡易判決處刑（95年
度偵字第26638 號），本院認不宜以簡易判決處刑，改依通常程
序審理，被告於準備程序進行中就被訴事實為有罪之陳述，經告
知簡式審判程序之旨，並聽取當事人之意見後，本院裁定由受命
法官獨任進行簡式審判程序，並判決如下：
    主  文
甲○○行使偽造私文書，足以生損害於他人，處有期徒刑肆月，
如易科罰金，以佰元折算壹日。如附表一所示偽造之「乙○○
」署名，均沒收。
丙○○行使偽造私文書，足以生損害於他人，處有期徒刑月，
如易科罰金，以佰元折算壹日。如附表二所示偽造之「乙○○
」署名，均沒收。
    事  實
一、甲○○無資力，亦無支付電信通話費用之意，竟意圖為自己
    不法之所有，以詐術使人將本人之物交付，及得財產上不法
    之利益，與行使偽造私文書之犯意，未經乙○○同意，即於
    95年5 月19日持先前所取得之乙○○國民身分證影本等文件
    ，至臺北縣新莊市○○路208 號「宇揚電信行」，佯稱其係
    受乙○○之委託辦理行動電話，而在和信電訊行動電話服務
    申請書客服聯申請者簽名欄上偽造「乙○○」之署押2 枚（
    部分簽名並覆寫至客戶聯及經銷商聯），表示乙○○欲辦理
    行動電話之意，並將之交付予宇揚電信行店員丙○○而行使
    之，足以生損害於乙○○及和信電訊股份有限公司（以下簡
    稱和信電訊公司）。嗣丙○○於同日在辦理申請手續時，因
    甲○○前開所簽名之和信電訊行動電話服務申請書簽名不清
    晰，其並未確認甲○○是否獲得乙○○之授權，雖預見甲○○並未經乙○○之同意即申請行動電話門號，而縱使如此亦
    不違背其本意，竟未經乙○○同意，即擅自在和信電訊行動
    電話服務申請書客服聯申請者簽名欄上偽造「乙○○」之署
    押2 枚（部分簽名並覆寫至客戶聯及經銷商聯），並將之傳
    真至和信電訊公司而行使之，足以生損害於乙○○及和信電
    訊公司。甲○○則因此詐得手手機1 支，並接續撥打該申請
    之門號，完全未繳交電話費，詐得新臺幣（下同）11,061元
    之電信服務利益。嗣因乙○○接獲電話費帳單，發覺有異，
    始循線查悉上情。
二、案經乙○○告訴臺灣板橋地方法院檢察署檢察官偵查起訴。
    理  由
一、上揭事實，業據被告甲○○、丙○○於本院審理中坦承不諱
    ，亦據告訴人乙○○於警詢、檢察官偵訊及本院調查中指訴
    綦詳，並有和信電訊公司96年3 月28日和信（業服）字第
    09620302247 號函及所附之歷來電話費帳單及和信電訊行動
    電話服務申請書等件在卷可稽。足徵被告自白均與事實相符
    。本件事證明確，被告2 人犯行皆洵堪認定。
二、被告2 人行為後，刑法業於94年2 月2 日經總統以華總一義
    字第09400014901 號令修正公布，並於95年7 月1 日施行。
    修正刑法第2 條、第33條、第41條、第74條等條文，並刪除
    第55條牽連犯之規定。按行為後法律有變更者，適用行為時
    之法律，但行為後之法律有利於行為人者，適用最有利於行
    為人之法律，修正後刑法第2 條第1 項定有明文。此條規定
    係規範行為後法律變更所生新舊法律比較適用之準據法，本
    身尚無新舊法比較之問題，於新法施行後，應一律適用新法
    第2 條第1 項之規定，為「從舊從輕」之比較，先予敘明（
    最高法院95年5 月23日95年度第8 次刑庭會議決議參照）。
    又刑法施行法亦於95年6 月14日經總統以華總一義字第
    09500085181 號令修正公布增訂第1 之1 條條文，規定：「
    中華民國九十四年一月七日刑法修正施行後，刑法分則編所
    定罰金之貨幣單位為新臺幣。九十四年一月七日刑法修正時
    ，刑法分則編未修正之條文定有罰金者，自九十四年一月七
    日刑法修正施行後，就其所定數額提高為三十倍。但七十二
    年六月二十六日至九十四年一月七日新增或修正之條文，就
    其所定數額提高為三倍。」亦即自95年7 月1 日起，刑法分
    則編所定罰金之貨幣單位，由原來之銀元改為新臺幣；且94
    年1 月7 日刑法修正時，刑法分則編未修正之條文定有罰金
    者，自95年7 月1 日起，有關罰金之數額提高為30倍。罰金
    罰鍰提高標準條例亦於95年5 月17日經總統以華總一義字第
    09500069791 號令修正公布，刪除第2 條條文，並自95年7
    月1 日施行。經查：刑法第339 條第1 項、第2 項之罪，條
    文本身雖未修正，然該罪有罰金刑之處罰，且自24年7 月1
    日施行後即未再修正，依增訂刑法施行法第1 之1 條之規定
    ，其罰金即應以新台幣為單位，數額應提高30倍。而倘依被
    告行為時之罰金罰鍰提高標準條例第1 條之規定，依法律應
    處罰金罰鍰者，就其原定數額提高為2 倍至10倍。但法律已
    依一定比率規定罰金或罰鍰之數額或倍數者，依其規定。而
    依行政院會銜司法院於72年7 月27日發布，同年8 月1 日施
    行，有關刑法定有罰金各條，提高為10倍。再者銀元與新台
    幣之比率為1 比3 。從而前開刑法第339 條第1 項、第2 項
    之罪，修正前後罰金最高額應屬相同。惟被告行為時，刑法
    第33條第5 款原規定：「罰金：一元以上。」修正後刑法第
    33條第5 款則規定：「罰金：新台幣一千元以上，以百元計
    算之。」將罰金刑提高為新臺幣一千元以上，且以百元計算
    ，比較修正前後規定，修正後刑法第339 條第1 項、第2 項
    罰金刑之最低額，較修正前提高，依修正後刑法第2 條第1
    項規定，自應以修正前之規定較為有利。又修正後之刑法刪
    除第55條關於牽連犯之規定。被告所為犯行若具有牽連犯之
    關係，依修正前即行為時之規定，應從一重之罪處斷，依修
    正後之刑法既已刪除牽連犯之規定，則所犯上述各罪應依數
    罪併罰之規定分論併罰。比較新舊法之規定，修正後之規定
    並非較有利於被告，依刑法第2 條第1 項之規定，亦應適用
    行為時之法律，即適用修正前刑法第55條牽連犯之規定，從
    一重處斷。再被告行為時之易科罰金折算標準，係依修正前
    罰金罰鍰提高標準條例之第2 條（現已刪除）規定辦理，就
    其原定刑法罰金數額提高為100 倍折算1 日，則本件被告行
    為時之易科罰金折算標準，應以銀元300 元折算1 日，經換
    算為新臺幣後，應以新臺幣900 元折算為1 日。惟修正後施
    行之刑法第41條第1 項前段則規定：「犯最重本刑為五年以
    下有期徒刑以下之刑之罪，而受六個月以下有期徒刑或拘役
    之宣告者，得以新臺幣一千元、二千元或三千元折算一日，
    易科罰金。」比較修正前後之易科罰金折算標準結果，修正
    前之舊法折算規定，較有利於受刑人，自應依修正後刑法第
    2 條第1 項前段，適用修正前刑法第41條第1 項前段及罰金
    罰鍰提高標準條例第2 條規定，對被告較為有利。另刑法第
    74條有關緩刑之規定雖亦經修正，惟緩刑之規定，並非關於
    行為可罰性之法律規範，而係屬刑之宣告規範，亦無新刑法
    第2 條第1 項之適用，其適用關係必須是以案件在裁判時為
    準，並非以行為時為準。是以本件被告犯罪固在前揭刑法修
    正條文施行前，惟本件裁判時係於刑法修正條文施行後，自
    應適用新刑法第74條規定（前開最高法院95 年 第8 次刑事
    庭會議決議參照）。
三、核被告甲○○所為，係犯刑法第216 條、第210 條之行使偽
    造私文書罪，及同法第339 條第1 項、第2 項之詐欺取財、
    詐欺得利罪。被告偽造私文書復持以行使，偽造私文書之低
    度行為為高度之行使行為所吸收，不另論罪。又其偽造署押
    為偽造私文書之部分行為，亦不另論罪。被告以行使偽造文
    書之方式，以達到詐欺取財及詐欺得利之目的，所犯前開3
    罪間，有方法結果之牽連關係，應依修正前刑法第55條之規
    定，從一重之行使偽造私文書罪處斷。爰審酌被告甲○○貪
    圖手機及電信費用，而以偽造告訴人乙○○之簽名方式，詐
    得手機及電話費之利益，被告丙○○則貪圖一時之便，未加
    以確認，即偽簽告訴人之署押於申請書上，兼衡其等犯罪之
    動機、目的、手段、所生損害、及犯後坦承犯行之態度等一
    切情狀，量處如主文所示之刑，以示懲儆。被告丙○○未曾
    受有期徒刑以上刑之宣告，有臺灣高等法院被告前案紀錄表
    乙紙在卷可憑，其因一時失慮誤蹈刑章，經此偵審教訓，當
    知所警惕，信無再犯之虞，且告訴人亦表示願意原諒被告丙○○，本院認其所宣告之刑以暫不執行為適當，併諭知緩刑
    3 年。
四、如附表一、二所示偽造之「乙○○」之署押，不問屬於犯人
    與否，均依修正前刑法第219 條之規定，宣告沒收之。
據上論斷，應依刑事訴訟法第452條、第273條之1第1項、第299
條第1項前段，修正後刑法第2條第1項前段，修正前刑法第56條
、刑法第216條、第210條、第339條第1項、第2項、修正前刑法
第41條第1項前段、修正後刑法第74條第1款、刑法第219條，判
決如主文。
本案經檢察官曾文鐘到庭執行職務。
中　　華　　民　　國　　96　　年　　6 　　月　　22　　日
                  刑事第十一庭    法　官  張宏節
此正本與原本無異。
如不服本判決應於送達後10日內向本院提出上訴狀
                                  書記官  李崇文
中　　華　　民　　國　　96　　年　　6 　　月　　26　　日
附錄本案論罪科刑法條全文：
中華民國刑法第216條
（行使偽造變造或登載不實之文書罪）
行使第 210 條至第 215 條之文書者，依偽造、變造文書或登載
不實事項或使登載不實事項之規定處斷。
中華民國刑法第210條
（偽造變造私文書罪）
偽造、變造私文書，足以生損害於公眾或他人者，處 5 年以下有
期徒刑。
中華民國刑法第339條第1項、第2項
（普通詐欺罪）
意圖為自己或第三人不法之所有，以詐術使人將本人或第三人之
物交付者，處5年以下有期徒刑、拘役或科或併科1千元以下罰金
。
以前項方法得財產上不法之利益或使第三人得之者，亦同。
